【裁判字號】    98,訴,3437
【裁判日期】    981125
【裁判案由】    強盜
【裁判全文】
臺灣臺中地方法院刑事判決  98年度訴字第3437號
公  訴  人  臺灣臺中地方法院檢察署檢察官
被      告  甲○○
                    （現羈押在臺灣臺中看守所）
            丁○○
                    （另案羈押在臺灣臺中看守所）
共      同
指定辯護人  義務辯護人  江燕鴻律師
上列被告因強盜案件，經檢察官提起公訴（98年度偵字第21860
號），本院判決如下：
    主    文
甲○○共同犯攜帶兇器強盜罪，處有期徒刑捌年陸月。扣案之麵
包刀壹把沒收之。
丁○○共同犯攜帶兇器強盜罪，處有期徒刑捌年陸月，並應於刑
之執行前，令入勞動場所，強制工作年。扣案之麵包刀壹把沒
收之。
    犯 罪 事 實
一、丁○○因缺錢花用，於民國98年9 月8 日17時許，電聯甲○○，邀約一同搶劫，甲○○竟應允之，渠等2 人即共同基於
    意圖為自己不法所有之犯意聯絡，由甲○○騎乘車牌號碼KD
    5-155 號重型機車後載丁○○，四處尋找作案目標。迨至同
    日19時45分許，渠等2 人駛至臺中市○○路與中華路附近，
    發現乙○○駕駛車牌號碼5208-WJ 號之賓士牌自小客車經過
    ，乃尾隨至臺中市○區○○路146 巷口，見乙○○下車，而
    後獨自1 人返回欲進入上開自小客車駕駛之際，認有機可乘
    ，遂由丁○○持其所有客觀上足以傷害人之生命、身體而可
    供作兇器使用之麵包刀1 把，突然將乙○○推入駕駛座，丁○○亦從駕駛座車門進入車內，同時，甲○○從副駕駛座車
    門進入車內，2 人將乙○○夾擠在中間，甲○○並勒住乙○○之脖子，渠等2 人即以此等強暴方法，至使乙○○不能抗
    拒後，迅即強取乙○○所有之手提包〔內有現金新臺幣（下
    同）11萬3500元、國民身分證、健保卡、駕照各1 張、提款
    卡2 張、信用卡5 張、存摺2 本及行動電話1 支〕、紙袋（
    內有現金40萬元）各1 個，得手後旋即逃逸，所得現金由甲○○、丁○○平分花用。乙○○因而受有上嘴唇擦傷之傷害
    。嗣經乙○○報警後，為警在上開自小客車副駕駛座車門邊
    採獲甲○○之指紋，現場另查獲前開麵包刀1 把，而後於98
    年9 月9 日14時45分許，經警持臺灣臺中地方法院檢察署檢
    察官核發之拘票，在臺中市○區○○○路3 段106 號頂樓拘
    提甲○○到案，經徵得甲○○之同意，由甲○○偕同警方於
    同日19時45分許，在臺中市○區○○○路3 段106 號2 樓之
    4 甲○○之住處執行搜索，扣得甲○○所有供其於前揭時、
    地強盜財物時所穿著之褲子、黑色上衣各1 件、因強盜分得
    但尚未花完之現金6 萬5200元（已發還乙○○）及與前揭強
    盜犯行無關之行動電話1 支等物；再經甲○○之供述，警方
    始知丁○○亦有涉案，進而查悉全情。
二、案經臺中市警察局第三分局報告臺灣臺中地方法院檢察署檢
    察官偵查起訴。
    理    由
一、按被告以外之人於審判外之陳述，雖不符刑事訴訟法第159
    條之1 至第159 條之4 之規定，而經當事人於審判程序同意
    作為證據，法院審酌該言詞陳述或書面陳述作成時之情況，
    認為適當者，亦得為證據。當事人、代理人或辯護人於法院
    調查證據時，知有第159 條第1 項不得為證據之情形，而未
    於言詞辯論終結前聲明異議者，視為有前項之同意。刑事訴
    訟法第159 條之5 定有明文。查被告甲○○、丁○○於本院
    準備程序時，對於本案偵查卷內之人證、書證，均表示沒有
    意見，被告2 人之共同指定辯護人江燕鴻律師於本院準備程
    序時亦均同意得列為本案之證據，且迄至本案言詞辯論終結
    前，被告2 人及辯護人江燕鴻律師對於卷內之人證、書證，
    亦均未聲明異議，有本院準備程序筆錄及審判筆錄在卷可考
    ；另經本院審酌卷內各該人員陳述時之情狀，均查無被違法
    取供或非出於自由意志之情形，相關書證亦查無違法取證或
    造假虛捏之情事，以之作為本案之證據，皆屬適當，依前揭
    規定，本判決以下所引用之卷內人證、書證均得為本案之證
    據，合先敘明。
二、上揭犯罪事實，業據被告甲○○、丁○○2 人於警詢及偵查
    中就與前揭犯罪事實相符部分，均坦承不諱，復於本院審理
    時為認罪之陳述，又經被害人即證人乙○○於警詢時就與前
    揭犯罪事實相符之被害情節指訴綦詳，並有臺中市警察局第
    三分局搜索扣押筆錄暨扣押物品目錄表、贓物認領保管單、
    照片、臺中市警察局第三分局現場勘查報告暨現場採證相片
    、內政部警政署刑事警察局98年9 月10日刑紋字第09801262
    35號鑑驗書、行政院衛生署臺中醫院驗傷診斷書附卷可稽，
    及扣案之麵包刀1 把可資佐證。據上，足徵被告2 人合於前
    揭犯罪事實之自白，確與事實相符，堪予採信。從而，本件
    事證明確，被告2 人上開犯行，洵堪認定。
三、按刑法第321 條第1 項第3 款之攜帶兇器竊盜罪，係以行為
    人攜帶兇器竊盜為其加重條件，此所謂兇器，其種類並無限
    制，凡客觀上足對人之生命、身體、安全構成威脅，具有危
    險性之兇器均屬之，且祇須行竊時攜帶此種具有危險性之兇
    器為已足，並不以攜帶之初有行兇之意圖為必要。最高法院
    79年台上字第5253號判例可資參照。查扣案之麵包刀1 把，
    長逾30公分，刀鋒部分長逾18公分，且質的堅硬、刀成尖形
    ，甚為鋒利，若持以攻擊人，對於人之生命、身體均足以構
    成危害，揆諸前揭判例要旨，自屬兇器。是核被告2 人共同
    攜帶扣案之麵包刀強盜被害人乙○○之財物，所為均係犯刑
    法第330 條第1 項之攜帶兇器強盜罪。被告2 人就上開犯行
    ，有犯意之聯絡及行為之分擔，皆為共同正犯。又被告2 人
    於實施強暴行為之過程中，致使被害人乙○○因而受有上嘴
    唇擦傷之傷害，係因被告2 人與被害人乙○○拉扯所致，尚
    無證據證明被告2 人別有傷害之故意，應認被害人乙○○所
    受傷害乃施強暴之當然結果，不另論傷害罪（且被害人乙○○亦未就傷害部分提出告訴）。被告甲○○前於94年間因強
    盜案件，經臺灣高等法院臺中分院以94年度上訴字第2389號
    判處有期徒刑6 年，並經最高法院判決上訴駁回確定，嗣經
    減刑為有期徒刑3 年並入監執行後，於97年5 月7 日縮刑期
    滿執行完畢。被告丁○○前於90年間因恐嚇取財案件，經臺
    灣高等法院臺中分院以91年度上訴字第1782號判處有期徒刑
    1 年6 月確定；復因毒品案件，經本院以91年度訴字第30號
    判處有期徒刑8 月確定；又於91年間因恐嚇案件，經本院以
    91 年 度重訴字第1888號判處有期徒刑3 年6 月確定；另於
    96年間因詐欺案件，經臺灣雲林地方法院以96年度虎簡字第
    133 號判處有期徒刑5 月確定。前開4 罪經接續執行後，於
    96年6 月29日縮短刑期假釋出監，假釋付保護管束期間至98
    年5 月28日，假釋期滿未經撤銷，以已執行論等情，有臺灣
    臺中地方法院檢察署刑案資料查註紀錄表、臺灣高等法院被
    告前案紀錄表在卷可按，被告2 人均受徒刑之執行完畢，5
    年以內故意再共犯本件有期徒刑以上之罪，均為累犯，皆依
    法加重其刑。爰審酌被告2 均素行不佳，且皆正值壯年，竟
    不思以正當方式取財，由被告丁○○持扣案之麵包刀，威逼
    被害人乙○○，強行將被害人乙○○推入車內，被告2 人再
    分從駕駛座及副駕駛座夾擠被害人乙○○，以此等強暴方式
    ，強盜被害人乙○○之財物，犯罪之動機、目的可議，手段
    兇狠，除造成被害人乙○○之鉅額財物損失外，更使被害人
    乙○○內心驚恐，並受有傷害，所生損害及所得利益均鉅；
    再考之被告2 人之智識、生活情狀，暨犯後均能坦承犯行，
    惟所強劫之現金除被告甲○○分得部分，經警查扣6 萬2500
    元已發還被害人乙○○外，被告2 人對於所造成之其他損失
    並未能賠償被害人乙○○等一切情狀，分別量處如主文第1
    、2 項所示之刑。又按有犯罪之習慣或因遊蕩或懶惰成習而
    犯罪者，於刑之執行前，令入勞動場所，強制工作。刑法第
    90條第1 項定有明文。旨在對嚴重職業性犯罪及欠缺正確工
    作觀念或無正常工作因而習慣犯罪者，強制其從事勞動，學
    習一技之長及正確之謀生觀念，使其日後重返社會，能適應
    社會生活，以達預防之目的。所謂「有犯罪之習慣」係指對
    於犯罪以為日常之惰性行為，乃一種犯罪之習性，至所犯之
    罪名為何，是否同一，則非所問，但必須有具體之事實，足
    資證明行為人有犯罪之惡習及慣行，始能認有犯罪習慣，至
    於行為人是否構成累犯，尤非決定其是否有犯罪習慣之唯一
    標準（最高法院95年度台上字第6446號、94年度台上字第62
    34號裁判可參）。經查，被告丁○○前因恐嚇取財、毒品、
    詐欺等案件，先後經法院判處有期徒刑1 年6 月、8 月、3
    年6 月、5 月確定，經接續執行後，於96年6 月29日縮短刑
    期假釋出監，假釋付保護管束期間至98年5 月28日，甫執行
    完畢等情，已詳如前述，詎仍不知悔改，竟於98年9 月8 日
    再犯本案強盜犯行，復於98年9 月15日另犯搶奪案件（業由
    臺灣臺中地方法院檢察署檢察官以98年度偵字第22784 號提
    起公訴），有被告丁○○之前科紀錄表及臺灣臺中地方法院
    檢察署檢察官98年度偵字第22784 號起訴書附卷可稽，顯見
    被告丁○○屢屢違犯財產犯罪，足認其有犯罪之習慣，為期
    培養被告丁○○正確之工作觀念及能習得一技之長，防免日
    後出監重蹈覆轍，爰依刑法第90條第1 項規定，於刑之執行
    前，令入勞動場所，強制工作3 年。公訴檢察官雖以被告甲○○有槍砲、強盜等多項重罪犯罪紀錄，且構成累犯，具好
    逸惡勞之習性，請求併予宣告於刑之執行前，令入勞動場所
    強制工作，但查，被告甲○○前於94年間雖曾因強盜案件，
    經臺灣高等法院臺中分院以94年度上訴字第2389號判處有期
    徒刑6 年，並經最高法院判決上訴駁回確定，嗣經減刑為有
    期徒刑3 年並入監執行後，於97年5 月7 日縮刑期滿執行完
    畢，已詳述如前，但該次強盜犯行係94年5 月間所違犯，距
    本案強盜犯行已相隔逾4 年，且被告甲○○自前開徒刑執行
    完畢出監後，迄至違犯本案強盜犯行為止，期間並未違犯其
    他犯行，此有被告甲○○之前科紀錄表可按，本院認尚無積
    極之證據足認被告甲○○有犯罪之習慣，是以本院綜合各情
    ，認尚無對被告甲○○宣告強制工作之必要，附此明。
四、扣案之麵包刀1 把，係被告丁○○所有並供被告2 人違犯上
    開強盜犯行所用之物，業據被告2 人供明在卷，爰依刑法第
    刑法第38條第1 項第2 款之規定，宣告沒收。至於扣案之褲
    子、黑色上衣各1 件，雖係被告甲○○所有，並供其於前揭
    時、地強盜被害人乙○○財物時所穿著，但該等衣褲均係一
    般服飾，並非被告甲○○專為違犯本案所購，爰不諭知沒收
    。另扣案之行動電話1 支，雖係被告甲○○所有，但非被告
    2 人違犯前揭強盜犯行所用或預備供犯罪所用之物，亦不屬
    違禁物，亦不予諭知沒收，均併此明。
據上論斷，應依刑事訴訟法第299 條第1 項前段，刑法第28條、
第330 條第1 項、第90條第1 項、第38條第1 項第2 款，判決如
主文。
本案經檢察官丙○○到庭執行職務
中    華    民    國    98    年    11    月    25    日
              刑事第五庭  審判長法  官  張靜琪
                                法  官  林慶郎
                                法  官  莊嘉蕙
以上正本證明與原本無異
如不服本判決應於收受送達後十日內向本院提出上訴書狀，並應
敘述具體理由；其未敘述上訴理由者，應於上訴期間屆滿後二十
日內向本院補提理由書（均須按他造當事人之人數附繕本）「切
勿逕送上級法院」。
                                書記官  陳怡臻
中    華    民    國    98    年    11    月    25    日
附錄論罪科刑法條
中華民國刑法第330條第1項：
犯強盜罪而有第 321 條第 1 項各款情形之一者，處 7 年以上
有期徒刑。


司法院資訊處製作；財團法人民間司法改革基金會備份。
